【裁判字號】    96,勞訴,73
【裁判日期】    970327
【裁判案由】    給付資遣費等
【裁判全文】
臺灣板橋地方法院民事判決              96年度勞訴字第73號
原      告  甲○○
訴訟代理人  徐維良律師
被      告  名泰油墨廠有限公司
                      統一編號.
特別代理人  陶大燻
被      告  丙○○
共      同
訴訟代理人  林合民律師
複 代 理人  魏憶龍律師
上列當事人間請求給付資遣費等事件，經本院於民國97年3 月11
日言詞辯論終結，判決如下：
    主  文
被告名泰油墨廠有限公司應給付原告新台幣壹佰零貳萬捌仟柒佰
貳拾伍元，及自民國九十六年十月十五日起至清償日止，按年息
百分之五計算之利息。
被告丙○○應給付原告新台幣壹拾萬元，及自民國九十六年十月
七日起至清償日止，按年息百分之五計算之利息。
原告其餘之訴駁回。
訴訟費用由被告名泰油墨廠有限公司負擔百分之五、被告丙○○
負擔百分之四十，餘由原告負擔。
本判決第一項於原告以新台幣拾伍萬元為被告名泰油墨廠有限
公司供擔保後，得假執行；但被告名泰油墨廠有限公司如以新台
幣壹佰零貳萬捌仟柒佰貳拾伍元為原告預供擔保後，得免為假執
行。
本判決第二項於原告以新台幣肆萬元為被告丙○○供擔保後，得
假執行；但被告丙○○如以新台幣壹拾萬元為原告預供擔保後，
得免為假執行。
原告其餘假執行之聲請駁回。
    事實及理由
一、程序方面：原告起訴前被告法定代理人林其泉已死亡，經原
    告聲請選任特別代理人，本院以96年度聲字第3130號裁定選
    任戊○○為被告之特別代理人，合先敘明。
二、原告主張：
  (一)原告自民國75年7 月10日起任職於被告名泰油墨廠有限公司
    （下稱名泰公司），惟被告名泰公司遲至75年8 月5 日始為
    原告投保勞工保險，原告工作21餘年，未料96年9 月1 日中
    午上班時間，在被告名泰公司之台北縣鶯歌鎮○○路辦公室
    內，竟遭被告公司實際負責人即雇主或雇主之代理人丙○○
    〈即名泰公司登記負責人林其泉（已於95年9 月13日死亡）
    之子〉無故施以暴力毆打，當場致使原告受有外傷性鼻出血
    、顏面挫傷、腫痛及頭部外傷等傷害。原告因受被告丙○○
    無故毆打後，除身體不適而經被告名泰公司准予3 天公傷假
    （96年9 月3 日至9 月5 日）及6 天特別休假（96年9 月6
    日至9 月13日）休養外，前述暴力行為已在原告心中產生難
    以抹滅之陰霾，由於被告丙○○在此之前也有毆打員工之記
    錄，原告深怕再次遭受被告丙○○之暴力相向，因恐懼萬分
    而無法如往常般前往名泰公司上班，乃於96年9 月6 日，以
    被告違反勞動基準法（下稱勞基法）第14條第1 項第2 款規
    定為由，向被告名泰公司、丙○○寄發存證信函，終止勞動
    契約，並催告於文到30日內給付當月薪資、資遣費及請求損
    害賠償與精神慰撫金，惟被告等迄今仍置之不理。
  (二)被告丙○○乃名泰公司負責人林其泉之子，曾於96年4 月2
    日向全體員工宣布即日起擔任被告名泰公司負責人執行業務
    ，故其對原告之上述暴行，已符合勞基法第14條第1 項第2
    款規定，原告終止勞動契約為合法。又被告丙○○對原告之
    暴力行為已使兩造之信賴基礎喪失，應屬重大事由，原告亦
    得類推適用民法第489 條第1 項規定終止契約。從而原告與
    被告名泰公司間之僱傭關係業已合法終止。
  (三)被告丙○○係雇主或雇主代理人：
    名泰公司前法定代理人林其泉，生前創立三家公司，分別為
    國華油墨有限公司（下稱國華公司，53年3 月間設立）、被
    告名泰公司（71年3 月間設立）及國揚工業股份有限公司（
    下稱國揚公司，78年7 月14日設立）。被告丙○○為國揚公
    司之董事，上開三家公司皆從事印刷油墨之製造，由林其泉
    實際負責經營管理，其亦持有三家公司絕大部分之股份及出
    資額。國揚公司78年7 月14日設立後，林其泉即將國華公司
    及被告名泰公司之員工及機器設備，搬遷至國揚公司位於鶯
    歌鎮○○路88、90、92號所在地，統一生產及管理，原告遭
    被告丙○○毆打時之工作地，亦在該處。上開三家公司並無
    明顯區分，三家公司皆聽單一副總經理即戊○○及董事長林
    其泉之指揮，會計及出納亦僅各一位。林其泉對三家公司之
    員工而言，即為雇主。林其泉於95年9 月13日去世後，原本
    暫時委由其繼承人林君玲暫代林其泉之職務，由於林君玲與
    被告丙○○不合，林君玲於96年2 月間離開公司。96年4 月
    2 日被告丙○○召集上開三家公司全體員工，當著全體員工
    的面宣布其接任該三家公司之負責人，其後三家公司皆由被
    告丙○○實際經營管理，且三家公司日常之簽呈、出納傳票
    ，皆由被告丙○○於負責人處簽署，故被告丙○○確為勞基
    法第2 條第2 款所定義之雇主或雇主之代理人。
  (四)原告於96年4 月1 日選擇適用勞工退休金條例（下稱勞退條
    例），依該條例第11條第1 、2 項規定，其適用勞退條例前
    之工作年資，應予保留，於勞動契約依勞基法第14條規定終
    止時，雇主應依各法規定，以契約終止時之平均工資，計給
    該保留年資之資遣費或退休金，並於終止勞動契約後30日內
    發給。茲就原告得請求之各項金額詳如下述：
    1.被告名泰公司應給付原告資遣費新台幣（下同）1,069,72
      5 元：
      (1)以保留年資按勞基法（舊制）計算之資遣費：
        原告終止契約時之平均工資為51,000元，保留年資計有
        20年8 個月又22天（75.7.10~96.3.31） ，依勞基法第
        14條第4 項、第17條規定，以20年9 個月計算，得請求
        資遣費1,058,250 元〈51,000× (20+9/12)〉。
      (2)依勞退條例（新制）計算之資遣費：
        原告依勞退條例第12條計算，適用勞退條例之年資計5
        個月又12天（96.4.1~96.9.13），得請求資遣費11,475
        元〈51,000×（5+12/30）/12×0.5 〉。
      (3)按勞基法施行細則第8 條、勞退條例第11條第2 項、12
        條第2 項等規定，被告名泰公司應於終止勞動契約30日
        內（即96年10月14日前）發給資遣費，然該公司迄今仍
        未給付。從而，原告請求如訴之聲明第1項所示。
    2.被告名泰公司、丙○○應連帶給付原告退休金（預期利益
      之損害）1,982,280 元：
      (1)依民法第489 條第2 項規定：「前項事由，如因當事人
        一方之過失而生者，他方得向其請求損害賠償」，原告
        所由終止僱傭契約之重大事由（遭受暴力）係因被告丙○○之故意行為而生，舉輕以明重，雖非過失，亦得依
        該條項規定請求損害賠償。被告丙○○乃名泰公司負責
        人林其泉之職務代理人並執行業務，其執行業務之行為
        視為公司負責人之行為，被告丙○○於執行公司業務時
        毆打原告使其受有損害，應依公司法第23條第2 項規定
        ，與被告名泰公司負連帶賠償之責。
      (2)原告自75年7 月10日起任職被告名泰公司迄96年9 月13
        日止，已21年有餘，原本預計再過4 年即得依勞基法第
        53條第2 款「勞工工作25年以上者，得自請退休」之規
        定申請退休。詎料竟遭被告丙○○之暴力相向，迫使原
        告不得不提早終止勞動契約，而中年轉職不易，迄今仍
        未找到工作，原本寄望養老之退休金卻因之付諸流水，
        而其預期之退休金，係依通常情形可得預期之利益，為
        擬制之所失利益（民法第216 條），故原告得請求被告
        名泰公司、丙○○連帶給付原告退休金。茲計算如下：
        以保留年資按勞基法規定（舊制）計算之退休金1,83
          6,000 元：依勞退條例第11條第1 、2 項規定及勞基
          法第55條退休金給與標準計算，原告之保留年資計有
          20年8 個月又22天（75.7.10~96.3.31） ，以21年計
          算退休金基數為36個（15×2+6 ×1） ，乘以契約終
          止時平均工資51,000元，則保留年資之退休金計有1,
          836,000元。
        以勞退條例規定（新制）計算之預期退休金146,280
          元：自96年9 月14日終止勞動契約起迄原告得依法申
          請退休日（100 年7 月9 日）止，尚有3 年9 個月又
          26天，約計46個月。原告每月工資51,000元，屬月提
          繳工資分級表（參勞退條例第15條第1 項規定）中之
          第39級每月應以53,000元為「月提繳工資」，並按同
          條例第16條規定之最低提繳率6%計算，則原告計有14
          6,280 元（53,000×6%×46）之預期利益損失。
        以上，關於退休金之預期利益損失合計1,982,280 元
          （1,836,000+146,280） ，扣除原告已請求之資遣費
          1,069,725 元，尚有912,555 元之差額損失。故而原
          告請求被告名泰公司與丙○○應連帶給付原告預期利
          益之損失912,555 元，及自民國96年10月7 日起（被
          告於96年9 月7 日收受催告函，未於30日之限期內即
          96年10月6 日前給付），迄清償日止，以年息5%計算
          之遲延利息。爰請求如訴之聲明第2 項所示。
    3.被告名泰公司、丙○○應連帶給付原告精神慰撫金50萬元
      ：
      原告乃資深員工，效勞被告名泰公司，亦受相當程度之尊
      崇，根本想不到會在上班時間遭受公司高層人員如此暴力
      對待，除受有上開傷勢外，當下更是驚恐不已，至今心情
      亦難以平復，依民法第195 條第1 項前段規定，請求被告
      丙○○賠償精神慰撫金50萬元，及自96年10月7 日起（被
      告於96年9 月7 日收受催告函，未於30日之限期內即96年
      9 月6 日前給付），迄清償日止，以年息5%計算之利息。
      而被告名泰公司應依民法第28條規定，與被丙○○負連帶
      賠償之責。爰請求如訴之聲明第3 項所示等語。
  (五)聲明請求：
    1.被告名泰公司應給付原告10,609,725元，及自96年10月15
      日起至清償日止，按年息5%計算之利息。
    2.被告名泰公司、丙○○應連帶給付原告912,555 元，及自
      96年10月7 日起至清償日止，按年息5%計算之利息。
    3.被告名泰公司、丙○○應連帶給付原告50萬元，及自96年
      10月7 日起至清償日止，按年息5%計算之利息。
    4.前三項請求原告願供擔保，請准宣告假執行。
三、被告名泰公司則以：
  (一)原告終止勞動契約為不合法：
    縱令被告丙○○於上開時、地對原告實施暴行屬實，亦與勞
    基法第14條第1 項第2 款規定之要件不合。蓋原告之雇主為
    被告名泰公司，而非被告丙○○，且被告丙○○亦未在被告
    名泰公司任職，亦非雇主之代理人，不符合「雇主代理人」
    要件。被告丙○○雖為林其泉之子，但兩人戶籍所在地不同
    ，並未與林其泉共同生活，顯不符合「雇主家屬」之要件。
    則原告終止勞動契約不合法，其請求資遣費，並無理由。
  (二)被告丙○○並非被告名泰公司之董事或經理人，非公司法第
    8 條之公司負責人，亦未在被告名泰公司擔任何職務，故原
    告與被告丙○○間之爭執，顯與被告名泰公司無關，故原告
    依民法第489 條第2 項及公司法第23條第2 項規定，請求被
    告名泰公司與被告丙○○連帶賠償退休金及精神慰撫金，非
    有理由。
  (三)原告於任職被告名泰公司期間，自80年度起，每年均自被告
    名泰公司領取「預發離職退休金」41,000元，至96年度止，
    共計16年，已預領離職退休金累計656,000 元。退步言之，
    縱認原告請求資遣費有理由，亦應扣除原告已領之預發離職
    退休金656,000 元等語，資為抗辯。併為答辯聲明：駁回原
    告之訴；如受不利判決，願供擔保請准宣告免為假執行。
四、兩造不爭執事項：
  (一)原告自75年7 月10日起任職於被告名泰公司，該公司遲至75
    年8 月5 日始為原告投保勞工保險。原告於96年4 月1 日選
    擇適用勞工退休金條例新制。原告每月平均工資為51,000元
    。
  (二)林其泉生前創立國華公司（公司登記地址位於樹林市○○街
    79巷3 號）、被告名泰公司（公司登記地址位於樹林市○○
    街79巷5 號）及國揚公司（登記地址位於鶯歌鎮○○路88、
    90、92號）。三家公司皆從事印刷油墨之製造，由林其泉實
    際負責經營管理，其亦持有三家公司絕大部分之股份及出資
    額，被告丙○○並登記為國揚公司之董事。國揚公司78年7
    月14日設立後，林其泉即將國華公司及被告名泰公司之員工
    及機器設備，搬遷至國揚公司位於鶯歌鎮○○路88、90、92
    號所在地，統一生產及管理。上開三家公司並無明顯區分，
    三家公司皆聽單一副總經理即戊○○及董事長林其泉之指揮
    ，會計及出納亦僅各一位。
  (三)被告丙○○於林其泉去世後之96年4 月2 日，在台北縣鶯歌
    鎮○○路88、90、92號地點，向國華公司、國揚公司、被告
    名泰公司之員工宣佈即日起擔任該三家公司之負責人。
  (四)被告丙○○於96年9 月1 日中午上班時間，在被告名泰公司
    位於台北縣鶯歌鎮○○路辦公室內，毆打原告，致原告受傷
    。原告對被告丙○○向台灣板橋地方法院檢察署提出刑事傷
    害罪告訴，經檢察官以傷害罪提起公訴，現由本院刑事庭以
    96年度簡字第7886號刑事案件審理中。
五、兩造爭執事項要點：
  (一)被告丙○○是否為原告之雇主或雇主之代理人或雇主之家屬
    ？
  (二)原告終止勞動契約是否合法？
  (三)被告名泰公司抗辯原告已領取預發離職退休金，有無理由？
六、按勞基法第2 條第2 款規定：「雇主：謂僱用勞工之事業主
    、事業經營之負責人或代表事業主處理有關勞工事務之人。
    」，原告主張其任職於被告名泰公司，於本件傷害事故發生
    時之96年9 月1 日，被告丙○○為被告名泰公司之實際負責
    人，係僱用原告之事業主、事業經營之負責人，而為原告之
    雇主等語，為被告等否認，並以上詞抗辯。經查：被告丙○○自認其父林其泉（95年9 月13日死亡）去世後，經林其泉
    之繼承人於96年3 月31日召開繼承人會議，決議由被告丙○○擔任公司負責人，其於96年4 月2 日上班時有向被告名泰
    公司等上開三家公司員工宣布擔任該三家公司負責人等情（
    見本院97年3 月11日言詞辯論筆錄），核與原告所述情節相
    符，並經證人即三家公司之會計己○○、出納丁○○於本院
    到庭證述屬實（見本院同上期日言詞辯論筆錄），其中會計
    己○○證稱：名泰、國華、國揚三家公司是一起的，原來老
    闆都是林其泉，伊的工作地點是在鶯歌鎮○○路國揚公司，
    但勞保在國華公司，三家公司的流水帳都是伊作的。三家公
    司的傳票大部分都是伊所作的，伊製作傳票完畢之後在傳票
    右下方的製表人處蓋用伊印章後，把傳票交給戊○○副總，
    林其泉過世後，不需開支票付款的傳票就會直接到出納即證
    人乙○○那邊，需要開支票付款的傳票回來之後，伊看到傳
    票上的左下方就是被告丙○○簽名，林其泉在世的時候就是
    簽名在傳票上的左下方，林其泉去世後，被告丙○○有在96
    年間向三家公司的全體員工宣布他是三家公司的負責人，地
    點是在鶯歌國揚公司辦公室宣布，當天被告丙○○把三家公
    司所有的員工都叫到鶯歌國揚公司辦公室宣布表示他是有百
    分之七十的股東同意推他作三家公司的負責人，伊除了擔任
    三家公司的會計外，還負責三家公司的採購業務，林其泉在
    世時，在台買現貨的採購業務是由伊負責，但林其泉去世後
    ，在台買現貨的採購，需要進何貨，伊都必須要請示被告丙○○等語於卷（見本院97年3 月11日言詞辯論筆錄）；另證
    人即三家公司之出納乙○○證稱：伊是在樹林的名泰公司上
    班，國華公司位於名泰公司的隔壁，被告丙○○工作地點則
    在鶯歌的國揚公司。伊係擔任該三家公司出納工作，三家公
    司的傳票大部分是會計己○○所開的，伊開立部分傳票及出
    納簽呈則是交給戊○○副總簽名，伊都是在陶副總到樹林名
    泰、國華公司時，交給陶副總，再由陶副總拿去鶯歌給被告
    丙○○簽名，再由陶副總帶回樹林的名泰、國華公司，但戊○○副總最近則沒有在傳票及簽呈上簽名，傳票簽名核可的
    部分從95年12月或96年1 月起就是由被告丙○○簽名核可的
    ，傳票及簽呈簽名回來的時候，都是被告丙○○簽名核可，
    但從今年（97年）1 月底開始被告丙○○簽名的旁邊有加一
    個「代」字等語（見本院同上期日言詞辯論筆錄）；及證人
    倉管人員丁○○證稱：林其泉去世後，被告丙○○有在96年
    4 月2 日，向三家公司的全體員工宣布他是三家公司的負責
    人，情形就如證人己○○所言。伊負責倉管部分，進口進來
    的貨櫃物品要擺放在何處，擺放的時間地點都要經過被告丙○○的同意等語於卷（見本院同上期日言詞辯論筆錄）。依
    上開三位證人及被告丙○○所自認之情，堪認原告主張被告
    丙○○係被告名泰公司事業經營之負責人，為勞基法第2 條
    第2 款規定之雇主等語為可採。被告上開所辯，並非可取。
七、被告丙○○於96年9 月1 日中午上班時間，在台北縣鶯歌鎮
    ○○路辦公室內，因細故毆打原告，致原告受有外傷性鼻出
    血、顏面挫傷、腫痛之事實，為被告丙○○所自認（見本院
    卷第157 頁之96年12月25日言詞辯論筆錄），並經本院調取
    96年度簡字第7886號刑事案卷查閱屬實。被告丙○○雖就原
    告除受有上開傷勢外，尚受有「頭部外傷」之該傷勢部分有
    爭執。惟查，原告事發後旋即由救護車送至財團法人恩主公
    醫院就醫，為原告所陳明，並為被告不爭執，且有原告所提
    財團法人恩主公醫院之甲種診斷證明書影本1 紙可稽（見本
    院卷第14頁），被告丙○○上開所辯，自無足採。按勞基法
    第14條第1 項第2 款規定：「有左列情形之一者，勞工得不
    經預告終止契約：…二雇主、雇主家屬、雇主代理人對於勞
    工，實施暴行或有重大侮辱之行為者。」，被告丙○○既為
    原告之雇主，已如前述，則其於上揭時間、地點，實施暴行
    而毆打原告致傷，則原告主張其依上開規定，不經預告而終
    止勞動契約乃為正當。原告於96年9 月6 日委託律師寄發律
    師函予被告名泰公司、丙○○，表示自96年9 月14日起終止
    勞動契約，經被告等均於96年9 月7 日收受，有原告所提律
    師函1 份、回執3 張等影本足憑（見本院卷第16、17頁），
    則原告主張其與被告名泰公司間之勞動契約，業經於96年9
    月14日經原告合法終止，洵為有據。
八、原告與被告名泰公司間之勞動契約，既經原告合法終止，則
    原告依勞基法第14條第4 項準用同法第17條規定，請求被告
    名泰公司給付資遣費，核屬有據。原告自75年7 月10日起任
    職被告名泰公司，其平均工資為51,000元，原告於96年4 月
    1 日選擇適用勞退條例等事實，為被告不爭執，並有原告所
    提薪資單影本附卷可憑。依勞退條例第11條第1 、2 項規定
    ：「本條例施行前已適用勞動基準法之勞工，於本條例施行
    後，仍服務於同一事業單位而選擇適用本條例之退休金制度
    者，其適用本條例前之工作年資，應予保留。」、「前項保
    留之工作年資，於勞動契約依勞動基準法第14條規定終止時
    ，雇主應依各法規定，以契約終止時之平均工資，計給該保
    留年資之資遣費或退休金，並於終止勞動契約後30日內發給
    。」，第12條第1 、2 項規定：「勞工適用本條例之退休金
    制度者，適用本條例後之工作年資，於勞動契約依勞動基準
    法第14條規定終止時，其資遣費由雇主按其工作年資，每滿
    1 年發給二分之一個月之平均工資，未滿1 年者，以比例計
    給；最高以發給6 個月平均工資為限，不適用勞動基準法第
    17條之規定。」、「依前項規定計算之資遣費，應於終止勞
    動契約後30日內發給。」，則原告依上開規定得請求被告名
    泰公司給付之資遣費金額如下：
  (一)以保留年資按勞基法（舊制）計算之資遣費：
    原告終止契約時之平均工資為51,000元，保留年資計有20
    年8 個月又22天（75.7.10~96.3.31） ，依勞基法第14條
    第4 項、第17條規定，以20年9 個月計算，得請求資遣費
    1,058,250 元〈51,000× (20+9/12)〉。
  (二)依勞退條例（新制）計算之資遣費：
    原告依勞退條例第12條計算，適用勞退條例之年資計5 個
    月又12天（96.4.1~96.9.13），得請求資遣費11,475元〈
    51,000×（5+12/30）/12×0.5 〉。
  (三)以上合計1,069,725 元。又依上開規定，被告名泰公司應於
    終止勞動契約30日內（即96年10月14日前）發給資遣費，有
    原告所寄發之律師函回執影本在卷可稽，原告請求自96年10
    月15日起算之法定遲延利息，於法有據。
九、被告抗辯原告自80年度迄96年度止，共領取預發離職金656,
    000 元乙節，原告固承認有於96年2 月間領取95年度預發離
    職金41,000元，惟辯以：之前雖有領預發離職金，但每年領
    的金額因年資不同故金額不一，否認自80年度開始領取，亦
    否認領取之總額為656,000 元等語。按當事人主張有利於己
    之事實者，就其事實有舉證之責任，民事訴訟法第277 條本
    文定有明文。本件除原告所自認領取之95年度預發離職金41
    ,000 元 （此有被告所提、原告不爭執真正之薪俸袋影本1
    件附於本院卷第154 頁足憑）外，其餘部分，既為原告否認
    ，被告就此復未再為舉證以實其說，該部分抗辯，尚非可採
    。原告得請求被告名泰公司給付之資遣費為1,069,725 元，
    扣除原告自認已領取預發離職退休金41,000元，則原告得請
    求之資遣費本金部分應為1,028,725 元。
十、原告雖主張其原本預計再過4 年即得依勞基法第53條第2 款
    「勞工工作25年以上者，得自請退休」之規定申請退休，因
    遭被告丙○○毆打，應符合民法第489 條第1 項規定之「重
    大事由」，迫使原告不得不提早終止勞動契約，原告因而受
    有退休金預期利益1,982,280 元之損害，爰對被告名泰公司
    類推適用民法第489 條第1 項規定請求賠償，而對該公司負
    責人被告丙○○，依公司法第23條第2 項規定，請求其與被
    告名泰公司負連帶賠償責任等語，為被告否認。查：
  (一)原告主張雇主被告丙○○上開傷害原告之行為，屬民法第48
    9 條第1 項規定之「重大事由」，故其主張類推適用該條規
    定終止契約等語。惟勞動基準法乃具有民法第二章第七節僱
    傭規定之特別法地位，被告名泰公司既屬適用勞動基準法之
    事業，自應優先適用勞基法；且原告主張終止依勞基法第14
    條第1 項第2 款規定終止勞動契約，其既已合法終止而為有
    理由，即無再類推適用民法第489 條第1 項規定終止契約之
    餘地。原告該部分主張，自無足採。
  (二)按民法第216 條規定，損害賠償除法律另有規定或契約另有
    訂定外，應以填補債權人所受損害（積極損害）及所失利益
    （消極損害）為限。既存利益減少所受之積極損害，須與責
    任原因事實具有相當因果關係，始足當之（最高法院95年台
    上字第2895號裁判意旨可資供參）。而所謂相當因果關係，
    係指無此事實，雖不必生此結果，但有此事實，按諸一般情
    形，通常均可能發生此結果者而言（95年台上字第1959號、
    95年台上字第1723號裁判意旨可參）。本件被告丙○○毆打
    原告之行為，按諸一般情形，通常均不會發生被害人喪失退
    休金預期利益之結果，故尚難認為二者間有相當因果關係存
    在，原告該部分退休金預期利益之請求，並非有據。
十一、按不法侵害他人之身體、健康、名譽、自由、信用、隱私
      、貞操，或不法侵害其他人格法益而情節重大者，被害人
      雖非財產上之損害，亦得請求賠償相當之金額。民法第19
      5 條第1 項前段定有明文。被告丙○○對原告為上開不法
      侵害行為，原告基於上開規定，請求被告丙○○賠償精神
      慰撫金，自為有據。至於原告請求被告名泰公司連帶賠償
      部分，按民法第28條所加於法人之連帶賠償責任，以該法
      人之董事或其職員，因執行職務所加於他人之損害者為限
      ，若法人之董事及職員因個人之犯罪行為而害及他人之權
      利者，即與該條規定之責任要件不符，該他人殊無據以請
      求連帶賠償之餘地，最高法院著有48年台上字第1501號判
      例可稽。本件原告為林其泉之乾女兒，96年9 月1 日中午
      ，與被告丙○○間係因就林其泉祭祀合爐之事而起爭執，
      被告丙○○進而毆打原告，此為兩造所不爭，並經雙方分
      別於警詢筆錄時所陳明（見本院96年度簡字第7886號傷害
      刑事案卷內之雙方警詢筆錄），故顯非係被告丙○○執行
      被告名泰公司之職務，揆諸上開判例，原告請求被告名泰
      公司就精神慰撫金部分與被告丙○○負連帶賠償之責，非
      有理由。關於原告得請求被告丙○○賠償精神慰撫金部分
      ，本院審酌原告為高中畢業，名下有位於樹林市及苗栗市
      之不動產8 筆、小客車兩部及數筆投資，其所受傷勢所造
      成之精神痛苦程度，被告丙○○高中肄業，不動產登記於
      配偶名下，擔任三家公司實際負責人（見原告之陳報狀、
      本院96年12月25日言詞辯論筆錄、雙方財產資料見卷附之
      稅務電子閘門財產所得調件明細表2 份）等一切情狀，認
      原告請求精神慰撫金50萬元，實屬過高，應以10萬元為允
      適。逾此金額之請求，非屬有據。按民法第229 條第2、3
      項規定：「給付無確定期限者，債務人於債權人得請求給
      付時，經其催告而未為給付，自受催告時起，負遲延責任
      。其經債權人起訴而送達訴狀，或依督促程序送達支付命
      令，或為其他相類之行為者，與催告有同一之效力。」、
      「前項催告定有期限者，債務人自期限屆滿時起負遲延責
      任。」，原告寄發律師函催告被告丙○○限期30日內給付
      精神慰撫金（見本院卷第16頁之律師函），經被告丙○○
      於96年9 月7 日收受，有回執影本可憑（見本院卷第17頁
      ），則原告請求自催告期滿翌日之96年10月7 日起計算之
      法定遲延利息部分，乃為有據。
十二、綜上所述，原告基於上開勞基法、勞退條例等規定，請求
      被告名泰公司給付資遣費1,028,725 元，及自96年10月15
      日至清償日止，按年息5%計算之法定遲延利息；暨請求被
      告丙○○給付精神慰撫金10萬元及自96年10月7 日起至清
      償日止，按年息5%計算之法定遲延利息部分，為有理由，
      應予准許，逾此範圍之請求，則無理由，應予駁回。
十三、兩造陳明願供擔保，聲請宣告假執行或免為假執行，經核
      原告勝訴部分，合於法律規定，爰分別酌定相當之擔保金
      額宣告之；至於原告敗訴部分，其假執行之聲請失所附麗
      ，併駁回之。
十四、因本案事證已臻明確，兩造其餘主張陳述、攻擊防禦方法
      及所提之證據，經審酌後認於本判決結果不生影響，爰不
      一一論述，附此敘明。
十五、結論：原告之訴為一部有理由，一部無理由，依民事訴訟
      法第79條、第85條第1 項後段、第390 條第2 項、第392
      條，判決如主文。
中    華    民    國    97    年    3     月    27    日
                  民事第一庭    法  官  陳翠琪
以上正本係照原本作成
如對本判決上訴，須於判決送達後20日內向本院提出上訴狀
中    華    民    國    97    年    3     月    28    日
                                書記官  李瑞芝


司法院資訊處製作；財團法人民間司法改革基金會備份。
